【裁判字號】    92,訴,525
【裁判日期】    920806
【裁判案由】    偽造文書
【裁判全文】
臺灣臺北地方法院刑事判決                          九十二年度訴字第五二五號
    公  訴  人  臺灣臺北地方法院檢察署檢察官
    被      告  甲○○  男  五.
右列被告因偽造文書案件，經檢察官提起公訴（九十二年度偵字第二六二八號），本
院判決如左：
    主  文
甲○○無罪。
    理  由
一、公訴意旨略以：緣甲○○因其友人乙○○（另行審結）於民國八十一年間欲購買
    自用小貨車，惟礙於自用小貨車需以公司或自耕農名義登記購買，遂由甲○○提
    供其所有設於臺北市○○區○○街二八巷三號一樓高明食品股份有限公司（以下
    簡稱高明公司）營利事業登記證影本及公司印章，交予乙○○於民國八十一年七
    月八日購得車號000－0000號之自用小貨車乙輛。嗣乙○○因前揭車輛老
    舊欲另購新車登記在高明公司名下，詎甲○○明知高明公司已於八十二年十月四
    日出售予他人並辦理負責人變更登記，竟與乙○○基於共同犯意聯絡，由甲○○
    提供其為負責人之高明公司舊營利事業登記證及公司印章，交予乙○○偽造高明
    公司購車之汽車過戶登記書，再於八十八年一月六日，持向臺北市監理處北區分
    處辦理車號ＢＸ－一七八七號自用小貨車之過戶登記，使該分處承辦之公務員將
    此一不實事項登載於職務上所掌之公文書，足生損害於高明公司及監理機關管理
    車籍資料之正確性，因認甲○○涉犯刑法第二百十六條、第二百十條之行使偽造
    私文書及刑法第二百十四條之使公訴員登載不時罪嫌等語。
二、按犯罪事實應依證據認定之，無證據不得推定其犯罪事實。又不能證明被告犯罪
    者，應諭知無罪之判決，刑事訴訟法第一百五十四條、第三百零一條第一項分別
    定有明文。所謂認定犯罪事實之證據，係指足以認定被告確有犯罪行為之積極證
    據而言，該項證據自須適合於被告犯罪事實認定，始得採為斷罪資料，如未能發
    現相當證據，或證據不足以證明，自不能以推測或擬制之方法，為裁判基礎，最
    高法院二十九年度上字第三一○五號、四十年台上字第八六號判例可資參照。又
    認定犯罪事實所憑之證據，雖不以直接證據為限，間接證據亦包括在內，然而無
    論直接或間接證據，其為訴訟上之證明，均須達於通常一般之人均不致於有所懷
    疑，而得確信其為真實之程度，始得據為有罪之認定，若其關於被告是否犯罪之
    證明未達此程度，而有合理性懷疑之存在，致使無從形成有罪之確定，根據「罪
    證有疑，利於被告」之證據法則，即不得遽為不利被告之認定（最高法院七十六
    年台上字第四九六八號判例亦同此要旨）。
三、本件公訴人認被告甲○○涉有右揭犯行，無非係以被告之供述、證人丙○○之證
    述、共同被告乙○○提供之八十一年及八十八年二次借高明公司名義購車之過戶
    登記書正本、相關資料及高明公司登記資料等，為其所憑之主要論據。訊據被告
    甲○○堅決否認有何公訴人所指犯行，辯稱：其從未提供過營利事業登記證或公
    司印章給乙○○，亦不知車號000－0000號之自用小貨車及車號ＢＸ－一
    七八七號自用小貨車為何會登記在高明公司名下，八十一年間乙○○曾向其借公
    司資料要登記，其不同意，可能是乙○○自己在高明公司桌子上拿資料後將車號
    000－0000號自用小貨車登記在高明公司名下，八十二年以後高明公司賣
    給別人，就再也沒跟乙○○見面，遑論再將舊的高明公司營利事業登記證及公司
    印章交給乙○○等語，經查：共同被告乙○○供稱：「買第二台車時，我不知道
    他公司已經賣給別人了，我就拿以前第一次甲○○給我的公司登記資料影本去監
    理所辦，把第二台車登記該公司的名字，所以不能怪甲○○，我也不知道他把公
    司賣掉了」、「以前買第一台車時，甲○○就把公司印章交給我，因為他們公司
    很久才會用到印章，所以他就把公司印章借給我，第一次買車以後，我想說他要
    用再把印章給他，但是後來他都一直沒有要用」、「（第二次你要把車子登記在
    他公司名下，有無跟甲○○說）沒有，因為我聯絡不到他」、「（你找不到他，
    為何登記在高明公司名下）我想說是好朋友，而且他第一台車都願意借給我登記
    了，我不知道他把公司賣掉了」、「八十一年間甲○○將公司印章及營利事業登
    記證影本交給我去辦理000－0000號小貨車過戶以後，我都沒有還給他，
    辦好後，監理所把營利事業登記證影本還給我，所以ＢＸ－七八七號車移轉時，
    我就拿原本的印章及營利事業登記證影本去辦」等語（見本院九十二年五月二十
    二日、六月二十七日訊問筆錄），雖共同被告乙○○對於高明公司營利事業登記
    證及印章如何而來，與被告甲○○所述不同，但對於本件之待證事實－八十八年
    間被告甲○○是否有提供舊的高明公司營利事業登記證及印章供乙○○偽造過戶
    登記書辦理移轉登記一事，其供稱被告甲○○不知情等語，與被告甲○○供述相
    同；又觀之本件車號000－0000號小貨車八十一年汽車過戶申請登記書及
    ＢＸ－七八七號小貨車八十八年汽車過戶登記書，其上「高明食品股份有限公司
    」公司印章均相同，但與高明食品股份有限公司七十九年、八十二年、八十三年
    間變更登記事項卡上「高明食品股份有限公司」之公司印章均不相同，亦與被告
    甲○○於本院九十二年七月十八日庭訊時所提出之「高明食品股份有限公司」公
    司印章不同，有本院九十二年七月十八日勘驗筆錄附卷可參，汽車過戶申請書上
    之公司印章既與高明公司原有之公司印鑑章不相同，即無法證明被告甲○○曾將
    高明公司原有之印章交給乙○○辦理過戶登記，被告辯稱高明公司移轉後並未將
    資料交給乙○○、對於乙○○所為亦不知情等語，應堪採信。又證人丙○○僅證
    稱其於八十三年以後曾任高明公司之負責人，並未買受ＢＸ－七八七號小貨車，
    惟無法證明被告甲○○涉有共同行使偽造私文書或使公務員登載不實之行為，此
    外，復查無其他積極證據足證被告有何公訴人所指犯行，亦無證據證明被告與乙
    ○○有何犯意聯絡，是本件不能證明被告犯罪，揆諸前揭說明，自應為無罪之諭
    知。
據上論斷，應依刑事訴訟法第三百零一條第一項，判決如主文。
本案經檢察官黃玉婷到庭執行職務
中      華      民      國    九十二    年      八      月      六      日
                                      臺灣臺北地方法院刑事第二庭
                                          法  官 蔡如琪
右正本證明與原本無異。
如不服本判決，應於判決送達後十日內，向本院提出上訴狀。
                                          書記官 黃鈴容
中      華      民      國    九十二    年      八      月      六      日


司法院資訊處製作；財團法人民間司法改革基金會備份。
